臺灣高等法院民事裁定　　　　　　　　　100年度抗字第117號
抗　告　人　顏參多
上列抗告人因與相對人顏清宏間假扣押事件，對於中華民國99年
12月6日臺灣臺北地方法院99年度全字第976號所為裁定提起抗告
，本院裁定如下：
    主  文
抗告駁回。
抗告訴訟費用由抗告人負擔。
    理  由
一、相對人於原法院聲請意旨略以：伊於民國 (下同)73 年間因
    財務規劃將購得之臺北市○○路○段123巷6號6樓房地 (下稱
    系爭房地) 借名登記於伊當時尚在就學中之兒子即抗告人名
    下，嗣於97年11月16日伊再以抗告人應自98年6 月起至伊過
    世止，按月給付新臺幣(下同)6萬元及美金2,000元予伊為條
    件，將系爭房地贈與抗告人，係屬附負擔之贈與。惟抗告人
    自99年6 月起即未履行其負擔，且擅自以伊為被看護者名義
    向行政院勞工委員會申請聘僱家庭外籍看護，而有偽造文書
    之犯行，今伊擬依民法第412條第1項及同法第416條第1項第
    1 款之事由，撤銷系爭房地之贈與並終止借名登記，進而訴
    請抗告人返還系爭房地。詎伊於申請系爭房地謄本時發現系
    爭房地已於99年5 月11日過戶登記予他人，依不當得利或侵
    權行為之法律關係，伊得請求抗告人給付系爭房地之價值至
    少4,650萬元。 又，抗告人除將系爭房地出售外，亦欲將其
    名下之臺北市○○路185之2號、187巷1號、185之5號房地出
    售，恐日後有不能強制執行之虞，為保全強制執行，願供擔
    保以代釋明，聲請就抗告人之財產在1,500 萬元之範圍內為
    假扣押等情，並提出協議書、臺灣臺北地方法院檢察署刑事
    傳票、刑事告訴狀、系爭房地登記謄本、照片、大師房屋網
    業資料及建物登記謄本影本等為證。
二、原裁定略以：相對人就其主張之請求及假扣押原因，除已提
    出協議書影本等件外，復陳明願供擔保以補釋明之不足，應
    予准許等語。
三、抗告意旨略以：系爭房地係抗告人祖母於73年間贈與抗告人
    ，相對人並非贈與人，故無所謂「借名登記」可言。相對人
    提出之協議書，並不足以證明系爭房地係相對人於97年11月
    16日贈與抗告人。協議書內容僅係記載「每月給付新臺幣陸
    萬元」，並未記載「美金2,000元」， 該記載顯與所謂「附
    負擔贈與」之請形不同。抗告人於98年6 月以前即每月支付
    2,000元美金予相對人，故協議書上記載「應自98年6月起每
    月給付新臺幣陸萬元」等語，並非所謂「贈與負擔」。縱認
    系爭房地係屬相對人贈與，系爭房地於99年3 月間即出售與
    他人，相對人已無權主張撤銷贈與。相對人主張抗告人涉有
    偽造文書犯行乙節，係相對人惡意誣告，不足以作為本件假
    扣押釋明之理由，且與相對人之實體主張無關。再者，抗告
    人係開業醫師，98年所得逾200萬元，名下財產共計22筆 (
    包含不動產、投資等)， 相對人僅提出房仲業廣告釋明假扣
    押之原因，並未及釋明之程度云云。
四、按債權人就金錢請求或得易為金錢請求之請求，欲保全強制
    執行者，得聲請假扣押；假扣押非有日後不能強制執行或甚
    難執行之虞者，不得為之；請求及假扣押之原因應釋明之，
    前項釋明如有不足，而債權人陳明願供擔保或法院認為適當
    者，法院得定相當之擔保，命供擔保後為假扣押，民事訴訟
    法第522條第1項、第523條第1 項及第526條第1項、第2項定
    有明文。又依第526條第2項規定「前項釋明如有不足，而債
    權人陳明願供擔保或法院認為適當者，法院得定相當之擔保
    ，命供擔保後為假扣押」，可見債權人就請求及假扣押之原
    因，如未先為釋明，縱就債務人所應受之損害提供法院所定
    之擔保者，亦不得命為假扣押，必因釋明有不足，並經債權
    人陳明願供擔保或法院認為適當者，始得命供擔保後為假扣
    押。又所謂假扣押之原因，即債務人有日後不能強制執行或
    甚難執行之虞或應在外國為強制執行者，如：債務人浪費財
    產、增加負擔、或就其財產為不利益之處分，將達於無資力
    之狀態、或移住遠地、逃匿無蹤或隱匿財產等情形屬之。另
    假扣押為保全程序，並非確定私權之訴訟程序，苟合於上開
    假扣押之要件，經債權人釋明假扣押之原因存在，法院即得
    為准許假扣押之裁定；至於債權人之本案債權於實體上是否
    正當，屬本案問題，非假扣押保全程序中所得審認。
五、經查：
  (一)相對人主張：伊於73年間因財務規劃將購得之系爭房地借名
    登記於伊當時尚在就學中之兒子即抗告人名下，嗣於97年11
    月16日伊再以抗告人應自98年6 月起至伊過世止，按月給付
    6萬元及美金2,000元予伊為條件，將系爭房地贈與抗告人。
    惟抗告人自99年6 月起即未履行其負擔，且擅自以伊為被看
    護者名義向行政院勞工委員會申請聘僱家庭外籍看護，而有
    偽造文書之犯行，今伊擬依民法第412條第1項及同法第416
    條第1項第1款之事由，撤銷系爭房地之贈與並終止借名登記
    ，進而訴請抗告人返還系爭房地。詎伊於申請系爭房地謄本
    時發現系爭房地已於99年5 月11日過戶登記予他人，依不當
    得利或侵權行為之法律關係，伊得請求抗告人給付系爭房地
    之價值至少4,650 萬元乙節，業據提出協議書、臺灣臺北地
    方法院檢察署刑事傳票、刑事告訴狀、土地及建物登記謄本
    等件為證 (見原法院卷第7-17頁)， 足認相對人就本件假扣
    押請求已予釋明。至於抗告人否認有前開借名登記、附有負
    擔之贈與、撤銷贈與及偽造文書等情事，要屬兩造對本案實
    體事項之爭執，非本件假扣押保全程序所得審究。
  (二)相對人另於原法院及本院主張：抗告人雖為開業醫師，惟已
    停業，資力明顯減少；且抗告人於99年3 月間出售系爭房地
    後，復於同年積極委託仲介價賣名下之臺北市○○路185之2
    號、187巷1號、185之5號房地，脫產意圖至為明顯。至於抗
    告人名下之坐落嘉義市○區○段3小段107之1 地號土地，及
    同區○○段67、74等2 筆地號土地，均係伊借名登記於抗告
    人名下，而不得歸為抗告人之資產。至抗告人其餘投資，則
    屬變現性極高之股票，可見抗告人有日後甚難強制執行之虞
    等情，業據提出系爭房地登記謄本、照片、大師房屋網業資
    料及建物登記謄本、臺灣醫界會員動態、土地所有權狀、地
    價稅繳款書、存摺明細扣款證明影本等件為憑 (見原法院卷
    第12-23頁、本院卷第29-38頁)， 堪認相對人已就本件假扣
    押之原因予以釋明。是以，抗告人辯稱：相對人就本件假扣
    押之原因並未達釋明之程度云云，不足採信。
  (三)依上所陳，本件相對人就其所主張之請求及假扣押原因已予
    釋明，則其所為假扣押聲請，應予准許，原裁定因而酌定擔
    保金額准許之，核無不合。抗告意旨指摘原裁定不當，為無
    理由，應予駁回。
六、據上論結，本件抗告為無理由，爰裁定如主文。
中    華    民    國   100    年    2     月    25    日
                    民事第十五庭
                        審判長法  官  林恩山
                              法  官  陳雅玲
                              法  官  黃國忠
正本係照原本作成。
本裁定除以適用法規顯有錯誤為理由外，不得再抗告。如提起再
抗告，應於收受後10日內委任律師為代理人向本院提出再抗告狀
。並繳納再抗告費新台幣１千元。
中    華    民    國   100    年    3     月    2     日
                              書記官  陳明俐